【裁判字號】    99,抗,225
【裁判日期】    991007
【裁判案由】    聲明異議
【裁判全文】
臺灣高等法院高雄分院刑事裁定           99年度抗字第225號
抗  告  人  臺灣高雄地方法院檢察署檢察官
異  議  人
即受刑  人  甲○○
上列抗告人因受刑人不服臺灣高雄地方法院檢察署檢察官所為98
年執岸字第14000 號執行指揮書之處分，聲明異議案件，不服臺
灣高雄地方法院中華民國99年8 月12日裁定（99年度審聲字第23
00號），提起抗告，本院裁定如下：
    主  文
原裁定撤銷。
異議駁回。
    理  由
一、抗告意旨略以：按裁判確定前犯數罪者，併合處罰之，又數
    罪併罰，分別宣告其罪之刑，依下列各款定其應執行者：．
    ．．十、依第5 款至第9 款所定之刑，併執行之。但應執行
    者為3 年以上有期徒刑與拘役時，不執行拘役。」刑事訴訟
    法第50條、第51條定有明文。按刑法第51條第10款之立法目
    的，數罪應執行者，為有期刑徒刑與拘役時，因有期徒刑與
    拘役同屬自由刑，拘役刑期頗短，宜採吸收主義，不執行拘
    役。如徹底採吸收主義，難保不發生以較短之有期徒刑吸收
    較長之拘役之情事，為謀合兩者調和，認於3年 以上有期徒
    刑與拘役併行時，始採吸收主義，不執行拘役，惟需於裁判
    確定前所犯，始合於刑法第51條第10款但書之規定，不執行
    。換言之，拘役之罪與3 年以上有期徒刑之罪或定刑後之3
    年以上之刑合於數罪併罰，始不應再執行。查被告前因竊盜
    等5 罪案件，經臺灣高雄地方法院（下稱高雄地院）分別判
    刑確定，因該罪為最早判決確定日96年5 月28日前所犯，經
    高雄地院以97年度審聲字第1080號裁定其應執行刑2 年2 月
    確定，又於96年11月10日、97年1 月26日，因施用毒品案件
    ，經高雄地院分別判處有期徒刑8 月、8 月確定，因係前案
    最早判決確定後所犯，與前案不符合數罪併罰，並經高雄地
    院以97年度審聲字第2481號裁定其應執行刑1 年3 月確定，
    並接續前案執行，嗣又於97年5 月30日因詐欺案件，經高雄
    地院於98年8 月12日以98年度審簡字第4276號判處拘役55日
    確定，因係前案最早判決確定日97年4 月7 日後所犯，並接
    續前案1 年3 月後執行，有該院刑事判決、刑事裁定、簡易
    判決、本署聲請簡易判決處刑、起訴、檢察官執行指揮書及
    本署刑案資料查註紀錄表在卷可稽。查被告所犯前揭應執行
    刑1 年3 月，因係該2 年2 月最早判決確定後所犯，不符合
    數罪併罰，已如上述，無法併合處罰定應執行刑，非屬3 年
    以上之刑，故被告所犯詐欺拘役55日與前揭應執行刑2 年2
    月、1 年3 月，不符合刑法第51條第10款但書之規定，仍應
    執行，況被告所犯前揭詐欺拘役55日，其犯罪時間為97年5
    月30日，為前揭執行刑2 年2 月、1 年3 月判決最早確定日
    96 年5月28日、97年4 月7 日後所犯，依前揭說明，亦不符
    合數罪併罰規定，亦無刑法51條第10款但書適用，否則如原
    裁定所言，接續執行之合併刑期達3 年以上，不管拘役係前
    案何時判決確定日所犯，均可免執行，此無異鼓勵受刑人如
    執行3 年以上或定刑後之3 年以上之刑後嗣可多犯罪，顯非
    刑法第51條第10款但書修正之立法意旨，綜上原審裁定顯有
    未當云云，爰依法提起抗告。
二、原審以：(一)聲明異議意旨略以：聲明異議人即受刑人甲○○
    （下稱異議人）前因施用毒品等案件，經法院分別判刑確定
    ，並經本院以97年度審聲字第1080號、97年度審聲字第2481
    號裁定分別定其應執行刑2 年2 月、1 年3 月確定（合計接
    續執行3 年5 月），嗣其又另犯詐欺案件，經本院以98年度
    審簡字第42 76 號判處拘役55日確定，惟上開有期徒刑合併
    執行部分已逾3 年，依刑法第51條第10款但書之規定，自應
    免除前揭拘役55日之執行，為此聲明異議，請求撤銷上開拘
    役55日之執行處分等語（至異議人聲請就前揭應執行刑2 年
    2 月、1 年3 月重新定應執行刑部分，業據異議人當庭撤回
    ）。(二)按受刑人以檢察官執行之指揮為不當者，得向諭知該
    裁判之法院聲明異議，刑事訴訟法第484 條定有明文。又前
    揭「檢察官執行之指揮不當」，應包括執行之指揮違法及執
    行方法不當等情形在內（最高法院77年度臺抗字第741 號判
    決要旨參照）。(三)經查：1.異議人前因施用毒品等案件，經
    法院分別判刑確定，並經本院以97年度審聲字第1080號、97
    年度審聲字第2481號裁定分別定其應執行刑2 年2 月、1 年
    3 月確定之事實，有本院97年度審聲字第1080號、97年度審
    聲字第2481號刑事裁定附卷可稽；嗣異議人又另犯詐欺案件
    ，經本院以98年度審簡字第4276號判處拘役55日確定，並經
    臺灣高雄地方法院檢察署檢察官於民國98年10月29日以98年
    執岸字第14000 號執行指揮書執行等情，有該刑事判決、臺
    灣高雄地方法院檢察署檢察官執行指揮書（甲）及臺灣高等
    法院被告前案紀錄表在卷可按。是此部分之事實，先予認定
    。2.按刑法第51條第10款規定：「數罪併罰，分別宣告其罪
    之刑，依下列各款定其應執行者：... 十、依第5 款至第9
    款所定之刑，併執行之。但應執行者為3 年以上有期徒刑與
    拘役時，不執行拘役。」，其立法理由固載明「依現行第十
    款文字及其立法精神，當包括：多數有期徒刑與多數拘役，
    經各別定執行刑後，應併執行者；多數有期徒刑經定執行刑
    ，而與單一拘役應併執行者；多數拘役經定執行刑而與單一
    有期徒刑應併執行者數種情形」等語，惟揆諸該條「因有期
    徒刑與拘役同屬自由刑，拘役刑期頗短，如與較長之有期徒
    刑併予執行，實無意義可言，宜採吸收主義，不執行拘役」
    之立法精神，可認對於被告各別犯有期徒刑與拘役之罪，倘
    符合刑法第50條數罪併罰之要件，不論是否定執行刑，即均
    應採認立法理由所述之吸收主義，不執行拘役，否則多數有
    期徒刑及多數拘役經定執行刑者，可獲邀上開寬典，反而單
    一有期徒刑及單一拘役而未定執行刑者，須全數執行，亦非
    事理之平（臺灣高等法院檢察署95年6 月28日法檢字第0950
    802827號座談會法務部研究意見參照）。同理，既多數有期
    徒刑者定應執行刑，可獲邀上開寬典，則較為不利之無法定
    應執行刑而須合併接續執行者，依上開立法精神，更應享有
    此寬典，方屬的論。3.查本件異議人犯前揭數罪，經本院分
    別判刑並定刑後，而接續執行所定應執行刑2 年2 月、1 年
    3 月及拘役55日一節，已如前述，雖其前揭所犯數罪未經法
    院裁定應執行為3 年以上有期徒刑，然其接續執行之合併刑
    期已達3 年以上（共3 年5 月），揆諸上開立法意旨及法務
    部研究意見，異議人所犯上開數罪既已合乎刑法第50條數罪
    併罰之要件，且所執行刑期已達3 年以上，則不論是否定執
    行刑，即均應採認立法理由所述之吸收主義，以不執行拘役
    為適當。從而，本件自不應執行異議人另案所處拘役55日之
    刑期，因而將臺灣高雄地方法院檢察署檢察官98年10月29日
    所為98年執岸字第14000 號之執行處分撤銷等情。
三、本院查：
  (一)按刑法第50條規定：「裁判確定前犯數罪者，併合處罰之。
    」，第51條規定：「數罪併罰，分別宣告其罪之刑，依下列
    各款定其應執行者：十、依第5 款至第9 款所定之刑，併執
    行之。但應執行者為3 年以上有期徒刑與拘役時，不執行拘
    役。」。可見受刑人所犯之數罪，經分別宣告有期徒刑及拘
    役時，必以裁判確定前犯數罪，有定應執行刑之必要，且所
    定之執行刑有3 年以上有期徒刑及拘役時，始有不執行拘役
    之可言。如係各別犯罪，應合併執行而無定應執行刑之情形
    （如裁判確定後再犯罪），縱所合併執行之刑期已超過3 年
    有期徒刑，且有拘役，仍無刑法第51條第10款規定之適用。
  (二)查被告甲○○前因竊盜等5 罪案件，經臺灣高雄地方法院（
    下稱高雄地院）分別判刑確定，因該罪為最早判決確定日96
    年5 月28日前所犯，經高雄地院以97年度審聲字第1080號裁
    定其應執行刑2 年2 月確定，又於96年11月10日、97年1 月
    26 日 ，因施用毒品案件，經高雄地院分別判處有期徒刑8
    月、8 月確定，因係前案最早判決確定後所犯，與前案不符
    合數罪併罰，並經高雄地院以97年度審聲字第2481號裁定其
    應執行刑1 年3 月確定，並接續前案執行，嗣又於97年5 月
    30日因詐欺案件，經高雄地院於98年8 月12日以98年度審簡
    字第4276號判處拘役55日確定，因係前案最早判決確定日97
    年4 月7 日後所犯，並接續前案1 年3 月後執行，有該院刑
    事判決、刑事裁定、簡易判決、台灣高雄地方法院檢察署聲
    請簡易判決處刑、起訴、檢察官執行指揮書及該署刑案資料
    查註紀錄表在卷可稽。查被告所犯前揭應執行刑1 年3 月，
    因係該2 年2 月最早判決確定後所犯，不符合數罪併罰，已
    如上述，無法併合處罰定應執行刑，非屬3 年以上之刑，故
    被告所犯詐欺拘役55日與前揭應執行刑2 年2 月、1 年3 月
    ，不符合刑法第51條第10款但書之規定，仍應執行，況被告
    所犯前揭詐欺拘役55日，其犯罪時間為97年5 月30日，為前
    揭執行刑2 年2 月、1 年3 月判決最早確定日96年5 月28日
    、97年4 月7 日以後所犯，依前揭說明，不符合數罪併罰規
    定，亦無刑法51條第10款但書適用（參見95年6 月28日臺灣
    高等法院檢察署95年6 月28日法檢字第0950802827號法律問
    題）。
  (三)原審認本件異議人犯前揭數罪，經該院分別判刑並定刑後，
    而接續執行所定應執行刑2 年2 月、1 年3 月及拘役55日一
    節，已如前述，雖其前揭所犯數罪未經法院裁定應執行為3
    年以上有期徒刑，然其接續執行之合併刑期已達3 年以上（
    共3 年5 月），揆諸上開立法意旨及法務部研究意見，異議
    人所犯上開數罪既已合乎刑法第50條數罪併罰之要件，且所
    執行刑期已達3 年以上，則不論是否定執行刑，即均應採認
    立法理由所述之吸收主義，以不執行拘役為適當。因而將臺
    灣高雄地方法院檢察署檢察官98年10月29日所為98年執岸字
    第14000 號之執行處分撤銷，尚有違誤（原審引用之臺灣高
    等法院檢察署95年6 月28日法檢字第0950802827號座談會第
    23 號 提案法務部研究意見，亦採肯定說，認應予執行拘役
    ，僅註明如符合數罪併罰之情形，如1 罪應執行有期徒刑3
    年以上，另1 罪應執行拘役時，因均在裁判確定前所犯，應
    數罪併罰，但因主刑種類不同，依刑法第51條第10款前段規
    定應併執行之，此時即應不執行拘役，原裁定就此尚有誤會
    ）。檢察官抗告意旨，執此指摘原裁定不當，為有理由，自
    應由本院將原裁定撤銷，並自為裁定，駁回受刑人異議之聲
    明。
據上論結，應依刑事訴訟法第413 條，裁定如主文。
中    華    民    國    99    年    10    月    7     日
                刑事第五庭    審判長法  官  曾永宗
                                    法  官  鍾宗霖
                                    法  官  任森銓
以上正本證明與原本無異。
如不服本裁定應於送達後5 日內向本院提出抗告狀。
中    華    民    國    99    年    10    月    7     日
                                    書記官  呂素珍

司法院資訊處製作；財團法人民間司法改革基金會備份。
